【裁判字號】    97,易緝,83
【裁判日期】    970711
【裁判案由】    傷害
【裁判全文】
臺灣高雄地方法院刑事判決              97年度易緝字第83號
公  訴  人  臺灣高雄地方法院檢察署檢察官
被      告  甲○○
上列被告因傷害案件，經檢察官提起公訴（89年度偵字第26033號）
，本院依簡式審判程序判決如下：
    主  文
甲○○傷害人之身體，處拘役貳拾日，如易科罰金，以銀元參佰
元即新臺幣玖佰元折算壹日。又傷害人之身體，處拘役貳拾日，
如易科罰金，以銀元參佰元即新臺幣玖佰元折算壹日。應執行拘
役參拾日，如易科罰金，以銀元參佰元即新臺幣玖佰元折算壹日
。
    事  實
一、甲○○於民國89年9 月21日下午3 時30分許，在高雄縣梓官
    鄉○○路475 巷41號之清水寺，酒後無故基於傷害之犯意，
    徒手毆打丁○○（已死亡），使其受有頭部外傷等傷害，乙○○（已死亡）見狀出面制止，甲○○另基於傷害之犯意毆
    打乙○○，而使其受有左臂挫傷等傷害。
二、案經丁○○、乙○○訴由高雄縣警察局岡山分局報告台灣高
    雄地方法院檢察署檢察官偵查起訴。
    理  由
一、上開犯罪事實，業據被告甲○○於本院審理時坦白承認（本
    院卷三第36頁）；核與證人即告訴人丁○○、乙○○、證人
    蘇保國於警詢、偵查證述大致相符（警卷第2 頁至第5 頁；
    偵卷第7 頁、第11頁本院卷一第9 頁、第10頁）。復有三和
    醫院（診所）89年9 月22日診斷證明書、驗傷診斷書、長庚
    紀念醫院89年11月25日甲診字第1302號診斷證明書在卷可參
    （警卷第6 頁、第7 頁；偵卷第8 頁）。足見被告上開自白
    核與事實相符，應可採信。本件事證明確，被告犯行堪以認
    定，自應依法論科。
二、被告行為後，刑法於94年1 月7 日修正通過、於94年2 月2
    日公布、於95年7 月1 日施行。按行為後法律有變更者，適
    用行為時之法律，但行為後之法律有利於行為人者，適用最
    有利於行為人之法律，現行刑法第2 條第1 項訂有明文。其
    中修正後刑法第2 條之規定，乃係關於新舊法比較適用之準
    據法，其本身無關行為可罰性要件之變更，故於95年7 月1
    日刑法修正施行後，如有涉及比較新舊法之問題，即應逕依
    修正後刑法第2 條第1 項規定，為「從舊從輕」之比較（最
    高法院95年度第8 次刑事庭會議決議意旨參照）。經查：刑
    法分則編各罪所定罰金之貨幣單位原為銀元，且依修正前刑
    法第33條第5 款規定，罰金刑為1 銀元以上，而有關罰金倍
    數之調整及銀元與新台幣之折算標準，則定有「罰金罰鍰提
    高標準條例」及「現行法規所定貨幣單位折算新台幣條例」
    ，除罰金以1 銀元折算3 元新台幣外，並將72年6 月26日以
    前修正之刑法部分條文罰金數額提高2 至10倍，其後修正者
    則不再提高倍數；嗣修正後刑法第33條第5 款則將罰金刑提
    高為新台幣1 千元以上，並以百元計算之，且因刑法第33條
    第5 款所定罰金貨幣單位既已改為新台幣，刑法分則編各罪
    所定罰金之貨幣單位亦應配合修正為新台幣，且考量刑法修
    正施行後，不再適用「現行法規所定貨幣單位折算新台幣條
    例」，為使刑法分則編各罪所定罰金之最高數額與刑法修正
    前趨於一致，爰增訂刑法施行法第1 條之1 規定，將刑法分
    則編各罪所定罰金之貨幣單位均改為新台幣，並將72年6 月
    26日以前修正之刑法部分條文罰金數額提高為30倍，其後修
    正者則提高為3 倍。是以刑法分則編各罪所定罰金刑之最高
    數額，於上開規定修正後仍屬一致，並無不同；但其罰金刑
    之最低數額，修正前1 銀元以上之規定，經配合修正前罰金
    罰鍰提高標準條例第2 條（現已刪除）規定，就其原定數額
    提高為10倍，再經折算，即為新台幣30元，因修正後已提高
    為新台幣1 千元以上，以修正前規定較有利於被告。
三、核被告所為，均係犯刑法第277 條第1 項之傷害罪。又證人
    即告訴人乙○○於本院審理時證稱：其看見被告將丁○○打
    到在地，便捉丁○○的皮帶拉往廟前的地上，被告以腳踢倒
    在地上的丁○○，並用脫鞋打丁○○的臉，其在旁觀看，被
    告罵其「看什麼」，就以拳頭打其手臂及臉等語明確（本院
    卷一第10頁倒數第4 行至倒數第2 行），可知被告毆打告訴
    人丁○○時，並無毆打告訴人乙○○之意思，係因告訴人乙○○在旁觀看，而另行起意毆打告訴人乙○○，故被告上開
    犯行，犯意各別，行為互異，應予分論併罰。檢察官認被告
    上開犯行係想像競合關係，容有誤會。本院審酌被告不思本
    諸理性、和平之手段與態度解決爭執，僅因細故即貿然暴力
    相向，實屬不該，惟念被告前無任何刑案紀錄，有臺灣高等
    法院被告前案紀錄表在卷可稽，素行尚稱良好，且坦承犯行
    ，犯後態度尚稱尚可，及告訴人所受傷勢之程度，本件未達
    成和解等一切情狀，爰分別量處如主文所示之刑，並定執行
    刑及諭知易科罰金折算標準（修正前刑法第51條第6 款規定
    ：「宣告多數拘役者，比照前款定其刑期。但不得逾4 月。
    」；修正後刑法第51條第6 款規定：「宣告多數拘役者，比
    照款定其刑期。但不得逾120 日」，僅有文字修正，故無新
    舊比較問題，逕行適用裁判時之刑法第51條第6 款之規定。
    又刑法第41條第1 項於90年修正，修正前規定：「犯最重本
    刑為3 年以下有期徒刑以下之刑之罪，而受6 月以下有期徒
    刑或拘役之宣告，因身體、教育、職業或家庭之關係，執行
    顯有困難者，得以1 元以上3 元以下折算1 日，易科罰金」
    ，修正後規定：「犯最重本刑為5 年以下有期徒刑以下之刑
    之罪，而受6 個月以下有期徒刑或拘役之宣告，因身體、教
    育、職業、家庭之關係或其他正當事由，執行顯有困難者，
    得以1 元以上3 元以下折算1 日，易科罰金。但確因不執行
    所宣告之刑，難收矯正之效，或難以維持法秩序者，不在此
    限。併合處罰之數罪，均有前項情形，其應執行之刑逾六月
    者，亦同。」經比較結果，以修正後刑法之規定，較有利於
    被告；又94年修正前刑法第41條第1 項前段規定：「犯最重
    本刑為5 年以下有期徒刑以下之刑之罪，而受6 個月以下有
    期徒刑或拘役之宣告，因身體、教育、職業、家庭之關係或
    其他正當事由，執行顯有困難者，得以1 元以上3 元以下折
    算1 日，易科罰金」。再易科罰金折算標準，依修正前罰金
    罰鍰提高標準條例第2 條前段規定，就其原定數額提高為1
    百倍折算1 日，即以銀元3 百元（即新臺幣9 百元）折算為
    1 日。惟現行刑法第41 條 第1 項前段則將易科罰金之折算
    標準修正為得以新臺幣1千 元、2 千元或3 千元折算1 日，
    易科罰金。經比較結果，以修正前刑法之規定，較有利於被
    告）。又本件被告行為時雖係在96年4 月24日以前，但因被
    告於中華民國96年罪犯減刑條例施行前即95年5 月25日經本
    院通緝，並於該條例施行後即97年6 月17日被緝獲，依同條
    例第5 條之規定，均不應減刑，附此敘明。
據上論斷，應依刑事訴訟法第273 條之1 第1 項、第299 條第1
項前段，刑法第277 條第1 項，修正前刑法第51條第6 款、第41
條第1 項前段，罰金罰鍰提高標準條例第1 條前段、廢止前罰金
罰鍰提高標準條第2 條，現行法規所定貨幣單位折算新臺幣條例
第2 條，判決如主文。
本案經檢察官丙○○到庭執行職務。
中    華    民    國    97    年    7     月    11    日
                  刑事第十五庭  法  官  王碧瑩
以上正本證明與原本無異。
如不服本判決應於收受本判決後10日內向本院提出上訴書狀，並
應敘述具體理由，如未敘述上訴理由者，應於上訴期間屆滿後20
日內補提理由書狀於本院（均須按他造當事人之人數附繕本）「
切勿逕送上級法院」。
中    華    民    國    97    年    7     月    11    日
                                書記官  蔡語珊
附錄所犯法條：
刑法第277 條第1 項
傷害人之身體或健康者，處3 年以下有期徒刑、拘役或1000元以
下罰金。


司法院資訊處製作；財團法人民間司法改革基金會備份。
